臺灣高等法院刑事判決　　　　　　　　　　　　九十三年度交上更(一)字第一一號
　　上　訴　人　台灣桃園地方法院檢察署檢察官
　　被　　　告　甲○○
右上訴人因被告公共危險案件，不服臺灣桃園地方法院九十年度交訴字第九號，中華
民國九十年七月三日第一審判決（起訴案號：臺灣桃園地方法院檢察署八十九年度偵
字第一九三四六號），提起上訴，本院判決後，由最高法院發回更審，本院判決如左
：
    主  文
原判決關於駕車肇事撞傷丙○○逃逸部分撤銷。
甲○○駕駛動力交通工具肇事，致人受傷而逃逸，處有期徒刑陸月，如易科罰金以
佰元折算壹日。
其他上訴（撞傷丁○○逃逸）駁回。
    事      實
一、甲○○明知汽車駕駛人服用酒類後不能安全駕駛動力交通工具者，不得駕車，竟
    自民國八十九年十二月十六日晚間十八時許起，與友人在桃園縣平鎮市宋屋公園
    飲用茉莉花酒二瓶後，再駕車至桃園縣中壢市○○○街某附設卡拉ＯＫ之茶藝館
    與友人飲用啤酒，迄至同日晚二十三時餘許，其明知飲用逾量，已達不能安全駕
    駛動力交通工具之狀態，詎仍於飲用酒類後，駕駛車牌ＢＰ─四五０九號自小客
    車搭載友人楊建道、吳正雄自該茶藝館出發，沿桃園縣中壢市○○○街由西往東
    方向行駛，致生公共危險於同時段所有參與道路交通之車輛及行人之安全（酒醉
    駕車部分已判決確定）。嗣於同日二十三時十五分許，行經福州二街黃昏市場前
    時，因不勝酒力，不慎撞擊騎乘腳踏車於其同向前方之丙○○，使丙○○人車倒
    地致右手第三、四、五指第二指節撕裂傷（過失傷害部分未據告訴），丙○○因
    見甲○○未停車處理，以手敲打甲○○所駕車牌ＢＰ─四五０九號自小客車之駕
    駛座旁車窗玻璃，甲○○明知已肇事致人受傷，竟仍駕車加速往福安二街方向逃
    逸，數分鐘後又在福州二街與福安二街交岔路口附近，因該路段路面狹窄無法會
    車，卻仍強行自乙○○所駕駛之車牌ＫＨ─一九五五號自小客車旁行駛而過，致
    二車發生擦撞（未有人受傷），詎甲○○仍未停車處理，猶繼續加速往福州一街
    方向駛去。迨同日二十三時五十分許，甲○○駕車行經福州一街八號忠福釣蝦場
    前時，復不慎再輾壓正橫越福州一街之行人丁○○之右足後方，使丁○○受有右
    足輾壓傷、右足踝扭傷之傷害（過失傷害部分未據告訴），甲○○肇事後，因聽
    聞有人呼喊撞到人了，且其前方十字路口之交通號誌恰為紅燈，隨即於前方約十
    公尺處將車停住，嗣警員據報前往現場處理，以酒精測試器測得其呼氣酒精濃度
    高達每公升一．二０毫克。
二、案經桃園縣警察局中壢分局報請臺灣桃園地方法院檢察署檢察官偵查起訴。
    理      由
一、訊據被告甲○○對有於右揭時地因酒後駕駛車牌ＢＰ─四五０九號自小客車不慎
    撞擊騎乘腳踏車於其同向前方之丙○○，使丙○○人車倒地，未下車即駛離肇事
    現場之事實固不否認，惟辯稱：丙○○右手之傷係其以拳頭擊破伊所駕小自客車
    駕駛座旁之車窗玻璃所致，伊因恐丙○○毆打，始駕車逃離云云。
二、經查：
  (一)被告右揭駕車肇事致丙○○受傷，未停車處理即逃逸等情，業據被害人丙○○指
    訴甚詳；核與當時亦在場之證人即被害人之兄張林俊於警訊、原審訊問時證稱：
    「弟弟丙○○所騎之腳踏車被撞後，有到甲○○所駕汽車駕駛座旁叫他下車，他
    不管，直接倒車要開走，後來甲○○將車開走往巷子裡鑽」；證人乙○○於警訊
    及原審訊問時證稱：「有看到二個人在後面追趕被告」之情節相符。
  (二)被害人丙○○受有右手第三、四、五指第二指節撕裂傷合併輾壓傷之傷害，有診
    斷證明書一紙在卷可憑；原審訊問時，丙○○亦坦承當時有以右手捶被告所駕汽
    車駕駛座之玻璃一拳，並使玻璃破碎之事實；另丙○○除上開傷害外，右手有無
    其他擦傷？又輾壓傷是否與撕裂傷同處？是否可能以手捶破汽車玻璃造成？或可
    能因傷者騎腳踏車遭撞擊單純彈落地面造成？經原審函詢天晟醫院結果，該醫院
    函覆稱：丙○○右手第三、四、五指第二指節撕裂傷合併輾壓傷，其輾壓傷應與
    撕裂傷同處，另其右手前臂及手臂處有輕微擦傷，惟該輾壓傷是否係以手捶汽車
    玻璃造成？或可能因傷者騎腳踏車遭撞擊單純彈落地面造成，則無從判斷等語，
    有該醫院九十年四月二十日天晟字第九００四二００一號函附卷可稽。惟按，被
    害人丙○○係騎乘腳踏車遭被告駕駛自小客車自後撞及而人車倒地，被突如其來
    之重大外力撞擊而跌倒，一般之人應不可能毫髮未傷，在跌倒之瞬間，以手先行
    著地或支稱身體，應屬一般之本能反應，則手部因此受有傷害，應係正常之事；
    參以前開醫院函文，丙○○除右手第三、四、五指第二指節撕裂傷合併輾壓傷外
    ，其右手前臂及手臂處亦有輕微擦傷，其輾壓傷應與撕裂傷同處，惟該輾壓傷是
    否係以手捶汽車玻璃造成？或可能因傷者騎腳踏車遭撞擊單純彈落地面造成，則
    無從判斷。是雖不能判定丙○○上開輾壓傷係跌倒抑或自行捶打車窗玻璃所致，
    而無從認該輾壓傷係本件車禍所造成；惟丙○○右手之撕裂傷及擦傷，應係被撞
    後跌倒所致無訛。再者，本件應係被告撞及丙○○後未下車查看且有離去之動作
    ，丙○○始會生氣的以手捶打被告所駕汽車之車窗玻璃要其下車，否則如被告已
    有下車查看之動作，加上當時尚有被告友人楊建道、吳正雄坐於車內，被害人豈
    會敢在人數居劣勢之情形下，捶打被告所駕汽車之玻璃，並與張林俊自後追趕之
    理？是當時應係被告先有駕車撞傷丙○○，未停車查看即要離去之情事，丙○○
    始會氣憤的捶打被告所駕汽車之車窗玻璃並自後追趕被告，而非被告因恐丙○○
    毆打，始駕車逃離。
  (三)綜上所述，被告甲○○有駕車撞傷被害人丙○○而逃逸之事證明確，所為丙○○
    未因其駕車撞及而受傷及因恐丙○○毆打始駕車逃離之辯解，要不足為採，應依
    法論科。
三、核被告甲○○駕車撞傷丙○○而逃逸，所為係犯刑法第一百八十五條之四之駕車
    肇事逃逸罪。原審判決認丙○○雖人車倒地但未成傷，被告該部分不成立犯罪，
    而為無罪判決之諭知，尚有未合。檢察官上訴指摘原審該部分判決不當，為有理
    由，應由本院將原判決該部分撤銷改判。爰審酌被告酒醉駕車（已判決確定）肇
    事致人受傷，又故意規避民、刑事責任，肇事逃逸犯罪，惟嗣於偵查中已與被害
    人丙○○成立民事和解賠償損害（另乙○○、丁○○部分亦已成立民事和解賠償
    損害），犯罪後態度良好等情狀，量處如主文第二項所示之刑；又刑法第四十一
    條業於九十年一月十日公布修正，並於同一月十二日生效，該條第一項規定犯最
    高本刑為五年以下有期徒刑以下之刑之罪，而受六個月以下有期徒刑或拘役之宣
    告，因身體、教育、職業、家庭之關係或其他正當理由，執行顯有困難，得以一
    元以上三元以下折算一日。被告所犯之罪經比較新舊法結果，依刑法第二條第一
    項前段，應適用裁判時之刑法第四十一條第一項前段易科罰金之折算標準，以示
    懲儆。另被告酒醉駕車部分已判決確定，依刑法第七十四條第一款之規定，本院
    無從為緩刑之宣告，附此敘明。
四、公訴意旨另以：被告甲○○於行經福州一街八號忠福釣蝦場前時，不慎再撞上正
    橫越福州一街之行人丁○○，使丁○○受有右足輾壓傷、右足踝扭傷之傷害，惟
    被告竟仍未停車處理，馬上又加速往環北路方向逃逸，嗣於數分鐘後，在福州一
    街與環北路之交叉路口，因被其他等待紅燈之車輛阻擋，而遭據報前來之警員攔
    下，因認被告另涉有刑法第一百八十五條之四之罪嫌。
五、按犯罪事實，應依證據認定之，無證據不得推定其犯罪事實，又不能證明被告犯
    罪者，應諭知無罪之判決，刑事訴訟法第一百五十四條弟二項、第三百零一條第
    一項分別定有明文。又事實之認定，應憑證據，如未能發現相當證據，或證據不
    足以證明，自不能以推測或擬制之方法，為裁判基礎；倘積極證據不足為不利於
    被告事實之認定，即應為有利於被告之認定，更不必有何有利之證據（最高法院
    四十年臺上字第八六號、三十年臺上字第八一六號判例意旨參照）。且無論直接
    或間接證據，其為訴訟上之證明，須於通常一般之人均不致於有所懷疑，而得確
    信其為真實之程度者，始得據之為有罪之認定，倘其證明尚未達到此一程度，而
    有合理性懷疑之存在時，即無從為有罪之認定，亦有最高法院七十六年台上字第
    四九八六號判例可資參照。
六、訊之被告甲○○堅決否認有駕車壓傷被害人丁○○，未停車處理，即加速逃逸之
    肇事逃逸犯行，辯稱：伊於福州一街八號忠福釣蝦場前撞及行人丁○○，有馬上
    停車並把丁○○扶起來等語。經查：
  (一)證人楊建道於原審訊問時證稱：「（被告）又在薑母鴨店前的十字路口摩擦到一
    個要過馬路的女生，那女生有跌到地上，被告停車沒有動，下車扶那女生起來」
    等語（見原審卷第十七頁、九十年二月七日訊問筆錄），核與被告前揭所辯悉相
    符合，足見被告所辯尚非子虛。
  (二)證人丁○○於福州一街八號忠福釣蝦場前橫越馬路時遭被告所駕車之車輪輾及右
    足後方，使丁○○受有右足輾壓傷、右足踝扭傷之傷害的事實，固有丁○○之診
    斷證明書乙紙附卷可稽。惟原審訊問證人丁○○當時情形，其證稱：「當時我跟
    我朋友要過福州一街的馬路，我們從美工屋（在忠福釣蝦場對面）過到對面，我
    們已經過了一半，到對面的車道上，我是右腳腳踝被車輪壓到，被壓到後，我就
    蹲在馬路中間，當時我朋友跟路人都有大喊『你撞到人』，被告『馬上』停車，
    他有下來扶我」等語（見原審卷一○四頁、九十年六月十九日審理筆錄），核與
    前述證人楊建道之證述及被告所辯相符。雖證人丁○○曾於警訊中證稱：被告是
    因被其他車輛擋住而停下來等語，惟原審訊之其何以如此說，其證稱：「我是聽
    別人說的」（見同上卷）；另證人即警員吳清源雖於原審中亦證稱：伊到現場時
    附近的民眾說被告是因無法前進才被攔下來等語（見原審卷第十五頁）；惟上開
    其二人之證言，既均係聽聞他人口述，此部分證詞顯為傳聞證據，不具證據能力
    ，不足作為本件不利於被告之證據。又證人楊建道及丁○○於原審既均一致證稱
    被告係「馬上」停車，且有前去攙扶丁○○並探視其傷勢；證人即警員吳清源於
    原審訊問時亦證稱：「丁○○在靠近路的中心線被撞，被告的車子就是停在現場
    圖所劃的地方」。則參以卷附之道路交通事故調查報告表、現場圖及被告最後停
    車處（在福州一街薑母鴨店前）與其車輪輾壓丁○○處（福州一街美工屋前馬路
    ）相距僅約十公尺（此業據證人丁○○證述在卷，且證稱薑母鴨店即在美工屋隔
    壁），被告於警訊中供稱其車速大約六十至七十公里等情，參酌汽車行駛距離及
    反應距離一覽表，駕駛人於車速六十公里下之反應距離為十二．四八公尺，則被
    告聽聞他人喊撞到人後，於距肇事地約十公尺處停下車，衡情尚難認其有逃逸之
    事實。又肇事現場或因前方路口有紅燈，且有車輛阻擋等其他因素，或亦係被告
    未能離去現場之原因，惟被告停車處距肇事處既如此之近，該距離復未達前述依
    其車速所換算之駕駛人反應距離，參以證人丁○○亦證稱被告係「馬上停車」，
    加上被告又未試圖以其他方式逃逸，且立即下車攙扶丁○○並探視其傷勢等情綜
    合以觀，尚難認被告於撞傷丁○○後有「逃逸」之犯行。
  (三)本件就被害人丁○○部分，無法證明被告斯時有逃逸之行為，此外，復查無其他
    積極證據足證被告有何公訴人所指述之該部分肇事致人受傷而逃逸之犯行，揆諸
    前開說明，自應諭知被告此部分無罪之判決。
  (四)原審認不能證明被告該部分之犯罪，而為無罪判決之諭知，核無不當；檢察官本
    部分之上訴為無理由（上訴理由書未敘及原審本部分不當之理由），應予駁回。
據上論斷，應依刑事訴訟法第三百六十九條第一項前段、第三百六十四條、第三百六
十八條、第二百九十九條第一項前段、刑法第二條第一項前段、第一百八十五條之四
，修正後第四十一條第一項前段、罰金罰鍰提高標準條例第二條，判決主文。
本案經檢察官沈世箴到庭執行職務。
中　　　華　　　民　　　國　　九十三　　年　　　十　　　月　　十九　　　日
                              臺灣高等法院刑事第二十一庭
                                  審判長法  官  葉　騰　瑞
                                        法  官  莊　明　彰
                                        法  官  劉　壽　嵩
右正本證明與原本無異。
如不服本判決，應於收受送達後十日內向本院提出上訴書狀，其未敘述上訴之理由者
並得於提起上訴後十日內向本院補提理由書（均須按他造當事人之人數附繕本）。
                                        書記官  廖　婷　璇
中　　　華　　　民　　　國　　九十三　　年　　　十　　　月　　 二十 　　日
附錄：本案論罪科刑法條全文
刑法第一百八十五條之四
駕駛動力交通工具肇事，致人死傷而逃逸者，處六月以上五年以下有期徒刑。
